臺灣新北地方法院民事裁定 
111年度消債清字第10號
聲  請  人  王裕慶  
上列當事人聲請消費者債務清理清算事件，本院裁定如下：
    主  文
聲請人乙○○自中華民一百一十一年三月二十四日上午十時起開始
清算程序。
本件命司法事務官進行清算程序。
    理  由
一、按債務人不能清償債務或有不能清償之虞者，得依本條例所
    定清算程序，清理其債務；債務人對於金融機構負債務者，
    在聲請更生或清算前，應向最大債權金融機構請求協商債務
    清償方案，或向其住、居所地之法院或鄉、鎮、市、區調解
    委員會聲請債務清理之調解；法院開始清算程序之裁定，應
    載明其年、月、日、時，並即時發生效力；法院裁定開始清
    算程序後，得命司法事務官進行清算程序，必要時，得選任
    律師、會計師或其他適當之自然人或法人一人為監督人或管
    理人，消費者債務清理條例(下稱消債條例)第3條、第151條
    第1項、第83條第1項、第16條第1項分別定有明文。
二、聲請意旨略以：聲請人現從事按日計酬之工程雜工，為臨時
    工性質，因受到疫情影收入減少，2年內之收入為新臺幣(下
    同)624,000元，平均每月26,000元。惟尚有1名未成年子女
    需要扶養，且因與前妻早已無聯繫，實際扶養費均由聲請人
    單獨負擔，每月生活必要支出與扶養費合計約32,720元，不
    足部分皆依靠保險及社會補助，而聲請人之負債總額約2,52
    0,826元，有不能清償之情事。又聲請人於5年內並未從事營
    業額平均每月20萬元以下之營業活動，復未經法院裁定開始
    更生程序或宣告破產，爰依法聲請裁定准予開始清算程序等
    語。
三、經查：
(一)聲請人之債務總額：聲請人雖陳報其無擔保或無優先權債務
    總額為2,520,826元，然依債權人之陳報，非金融機構對外
    債權總額為2,184,061元(包含長鑫資產管理股份有限公司77
    2,035元《本金376,205元，自民國93年12月1日起至111年1月
    6日按年息百分之12計算之利息》、良京實業股份有限公司90
    4,262元、甲○○507,764元)，本院認應以該總和即2,184,061
    元為其債務總額。是本件聲請人所為清算聲請可否准許，應
    審究聲請人現況是否有不能清償債務或有不能清償之虞之情
    事而定。
(二)聲請人之財產及收入：聲請人名下3筆有效人壽保單，及第一銀行存款113元，有聲請人全國財產稅總歸戶財產查詢清單、中華民國人壽保險商業同業公會投保查詢資料、第一銀行活期儲蓄存款存摺封面暨內頁為證，堪信為實。聲請人之收入部分，依聲請人之財政部北區國稅局板橋分局109年度綜合所得稅各類所得資料清單，其收入為零元，惟上開資料僅係作為報稅之用，依其陳報每月平均薪資約為26,000元，並提出收入切結書、勞工保險被保險人投保資料表暨明細為憑，故本院暫以26,000元列計其每月收入。
(三)聲請人之必要支出狀況：聲請人主張其每月必要支出依新北
    市政府所公告之111年度新北市最低生活費15,800元之1.2倍
    計算即18,960元，經核符合消債條例第64條之2第1項規定；
    且依消債條例施行細則第21條之1第3項規定，聲請人若表明
    以行政院衛生福利部公布之最低生活費1.2倍計算必要支出
    ，毋庸記載原因、種類及提出證明文件，是聲請人上開主張
    應為可採。又聲請人主張須獨自扶養1名未成年子女，每月
    扶養費約14,000元，另每月領有育兒津貼2,500元，並提出
    戶籍謄本、郵政存簿儲金簿、108年度至109年度綜合所得稅
    各類所得資料清單、全國財產稅總歸戶財產查詢清單為證。
    本院審酌聲請人之未成年子女，名下無任何財產及收入，客
    觀上堪認需受聲請人扶養。聲請人稱其與前妻離婚後皆無聯
    繫，由其獨自扶養子女，惟未積極提出前妻無扶養之證明，
    尚難認定其前妻無法負擔扶養義務，故不能免除其前妻之法
    定扶養義務，仍應與聲請人共同負擔之，爰依消債條例第64
    條之2第2項所定受扶養者之必要生活費用為標準計算，扣除
    未成年子女每月受領之補助且與其他扶養義務人均分攤後，
    聲請人應分攤部分為8,230元(計算式：《18,960元-2,50元》÷
    2=8,230元，元以下四捨五入)，逾此範圍之金額應予剔除。
(四)聲請人每月可支配所得為扣除每月生活必要支出及扶養費後
    已無餘額。從而，聲請人主張其有消債條例第3條所規定不
    能清償債務之情事，堪予採信。
四、綜上所述，本件聲請人為一般消費者，並未從事營業活動，
    且有無法清償債務之情事，亦未經法院裁定開始更生程序或
    許可和解或宣告破產，復查無消債條例第6條第3項、第8條
    或第82條第2項所定駁回清算聲請之事由存在。從而，聲請
    人本件清算之聲請，洵屬有據，應予准許。爰裁定開始清算
    程序，並依法命司法事務官進行本件清算程序。
五、法院終止清算程序後，債務人之債務並非當然免除，仍應由
    法院斟酌消債條例有關免責之規定，例如本條例第133條、
    第134條、第135條等規定，依職權認定是否裁定免責，故法
    院終止清算程序後，債務人雖有免責之機會，惟其財產不敷
    清償清算程序之費用如係因上述條例所定不可免責之事由所
    致，法院即非當然為免責之裁定，債務人就其所負債務仍應
    負清償之責，附此敘明。
中　　華　　民　　國　　111 　年　　3 　　月　　22　　日
                  民事第六庭    法　官　莊惠真
以上正本證明與原本無異。
本裁定不得抗告。
本裁定已於111年3月24日上午10時公告。
中　　華　　民　　國　　111 　年　　3 　　月　　24　　日
                                書記官　但育緗